臺灣高等法院臺中分院刑事判決
上　訴　人　臺灣彰化地方法院檢察署檢察官
被　　　告　乙○○
輔　佐　人　丙○○
被　　　告　丁○○
上列上訴人因被告等違反公職人員選舉罷免法等案件，不服臺灣
彰化地方法院95年度選訴字第48號中華民國95年12月29日第一審
判決（起訴案號：臺灣彰化地方法院檢察署95年度選偵字第42號
），提起上訴，本院判決如下：
    主  文
上訴駁回。
    理      由
一、本案經本院審理結果，認被告乙○○、丁○○二人被訴違反
    公職人員選舉罷免法犯行係屬不能證明，其證據及理由，業
    據第一審判決書理由欄記載甚詳，爰引用之︵如附件︶。原
    審以不能證明被告犯罪，而依刑事訴訟法第三百零一條第一
    項規定，諭知無罪之判決，經核認事用法，並無不合，檢察
    官上訴意旨雖猶謂「按起訴事實中敘述被告犯罪之時間、地
    點略有錯誤，法院於判決時予以校正，或起訴之事實並無瑕
    疵，而法院判決認定犯罪之時地稍有出入，均係判決實體上
    是否妥適之問題，要無就未經起訴之犯罪審判之程序違法可
    言；最高法院 45年台上字第287號判例可資參照。經查，起
    訴書雖依據被告2人於偵查中之自白及證述，而認定被告2人
    之犯罪時間為95年6月6日18時許，則此犯罪時間之真實與否
    ，乃決定於被告2 人是否完全誠實，然由被告乙○○於偵查
    中之陳述過程，起先說明其行賄之時間為 95年6月6日上午6
    時，後又改稱同日下午6 時，又被告丁○○於警詢時完全否
    認，其後於偵訊中先改稱被告乙○○之賄款經由其子轉交，
    後又改稱被告乙○○於 95年6月6日下午6時左右當面行賄，
    據此情形，可知被告2 人為掩飾犯行，就犯罪時間之供述並
    非完全誠實，尚待於審理程序中再為調查校正。依審理中被
    告丁○○所提出之考勤表及證人李棈隆之證述，再參諸被告
    丁○○於警詢中自稱「95年6月7 日我從早上7時30分就出門
    去工作，一直到16時30分返家幫小孩洗澡及煮飯後於17時再
    度返回工廠加班到20時30分才返家」等語，可合理推知被告
    丁○○若有加班，仍會於16時30分至17時左右之間返家，自
    可推論被告2人之犯罪時間應係 95年6月6日下午16時30分至
    17時之間某時，況被告2 人於偵查中所供稱投票行賄、受賄
    罪之核心事實完全一致，又有卷附員警與被告丁○○之通話
    譯文可為佐證，即可認定被告2 人之犯行，並無疑義。惟原
　  審判決卻以起訴事實犯罪時間認定之瑕疵，即認定可因此否
    證被告2 人犯行之存在，顯有違前述之判例意旨，亦與經驗
    法則有違，自難認妥適。」云云。
二、惟按被告自白，不得作為有罪判決之唯一證據，仍應調查其
    他必要之證據，以查其是否與事實相符，刑事訴訟法第一百
    五十六條第二項定有明文。揆其立法目的不僅在於避免偵查
    機關為不當之取供，更係欲藉補強證據擔保自白之真實性。
    而所謂補強證據，則指除該自白本身外，其他足資以證明自
    白之犯罪事實確具有相當程度真實性之證據而言，須因補強
    證據與自白之相互利用，而足使犯罪事實獲得確信者，始足
    當之（最高法院七十四年台覆字第一○號判例參照）。又按
　　共同被告所為不利於己之供述，固得採為其他共同被告犯罪
　　之證據，惟此項不利之供述，依刑事訴訟法第二百七十條第
　  二項之規定，仍應調查其他必要之證據，以察其是否與事實
    相符，自難專憑此項供述，為其他共同被告犯罪事實之認定
    （最高法院三十一年度上字第二四二三號判例參照）。
三、經查本件被告乙○○於警、偵訊時之自白，就所供交付賄款
    之時間已前後不符，而被告丁○○於警訊已否認有收受該賄
    款，雖於偵查中自白其有於 95年6月6日下午6時在伊家門口
    收受被告乙○○交付買票之600 元云云，惟被告丁○○之上
    開偵查中自白與其前所否認犯罪，亦前後不吻合，且被告乙
    ○○、丁○○二人上開自白犯罪之重要時間等情節，互核亦
    非均相一致，被告乙○○、丁○○二人上開之供述之可信度
    已有可疑，顯已難採信，再參酌被告乙○○、丁○○二人上
    開自白供述，更與被告丁○○上班之打卡資料所顯示之客觀
    事實不符，並業經原審法院已詳敘其之理由，則被告乙○○
    、丁○○二人被訴違反公職人員選舉罷免法犯行，本件被告
    二人之上開自白，既有嚴重之瑕疵，且本件亦無其他補強證
    據，資為佐証被告乙○○、丁○○二人被訴違反公職人員選
    舉罷免法犯罪之真實性，是本件無法僅憑被告之上開自白作
    為有罪判決之基礎，被告二人之犯罪自屬無法證明。（最高
    法院95台上字第6850號判決參照），此外本件公訴人所舉之
    證據，亦無法用供以佐証証明，而為認定被告乙○○、丁○
    ○二人有於 95年6月6日下午5時許或其他時間，犯有所被訴
    之違反公職人員選舉罷免法犯行，自亦無從以推測之方法遽
    認被告乙○○、丁○○二人之犯行，而為被告二人之不利認
    定亦明。
三、綜上所述，公訴人所舉上開證據，就被告乙○○、丁○○二
    人被訴違反公職人員選舉罷免法犯行，其證明力尚未到達至
    通常一般之人均不致有所懷疑而得確信其為真實之程度，就
    被告是否有上開犯行尚有合理之懷疑存在，此外復查無其他
    積極證據足資證明被告乙○○、丁○○二人有被訴違反公職
    人員選舉罷免法之犯罪，自應為無罪之諭知，公訴人上訴認
    應就被告二人予以論罪科刑，而指摘原判決不當，為無理由
    ，應予駁回。
據上論斷，應依刑事訴訟法第三百七十三條、第三百六十八條，
判決如主文。
本案經檢察官甲○○到庭執行職務。
中　　華　　民　　國　　96　　年　　4　　月　　 3 　　日
            刑事第二庭    審判長法　官  李  璋  鵬
                                法　官  胡  森  田
                                法　官  蕭  錦  鍾
上開正本證明與原本無異。
檢察官得上訴。
如不服本判決應於收受送達後10日內向本院提出上訴書狀，其未
敘述上訴之理由者並得於提起上訴後10日內向本院補提理由書（
均須按他造當事人之人數附繕本）。
                                書記官  蕭  訓  慧
中　　華　　民　　國　　96　　年　　4　　月　 　4 　　日
